臺北高等行政法院判決
　　　　　　　　　　　　　　　　　　 95年度訴字第03672號
　　　　　　　　　　　　　　　.
原　　　告　甲○○○○○○○○.
訴訟代理人　乙○○
被　　　告　經濟部智慧財產局
代　表　人　蔡練生（局長）
訴訟代理人　丙○○
上列當事人間因商標註冊事件，原告不服經濟部中華民國95年10
月14日經訴字第09506180180 號訴願決定，提起行政訴訟。本院
判決如下：
    主  文
原告之訴駁回。
訴訟費用由原告負擔。
    事  實
一、事實概要：
    原告前於民國（下同）93年11月12日以「贏家Winner月刊」
    商標（下稱系爭商標，詳見附圖(一)），指定使用於商標法施
    行細則第13條所定商品及服務分類表第41類之雜誌之出刊、
    發行，及線上電子雜誌之出版服務，向被告智慧財產局申請
    註冊，並聲明圖樣中之「贏家」、「Winner月刊」及「winn
    er.1111.com.tw」不得單獨主張專用權。案經被告審查，認
    系爭商標圖樣與據以核駁註冊第0000000 號「WINNER ENGLI
    SH英語贏家」商標（下稱據以核駁商標，詳見附圖(二)）圖樣
    構成近似，且均指定使用於書籍出版等同一或類似服務，有
    致相關消費者混淆誤認之虞，有違商標法第23條第1 項第13
    款規定，應不准註冊，以94年11月24日商標核駁第289566號
    審定書為核駁之處分。原告不服，訴經經濟部認被告就原告
    於商標註冊申請書中聲明系爭商標圖樣中之「贏家Winner月
    刊winner.1111.com.tw」不單獨主張專用權部分，有漏未審
    查之違誤，以95年2 月10日經訴字第09506161860 號訴願決
    定書將原處分撤銷，責由被告另為適法之處分。案經被告重
    行審查，於95年6 月22日以商標核駁第293311號審定書再為
    應予核駁之處分（下稱原處分）。原告不服，提起訴願，經
    經濟部95年10月14日經訴字第09506180180 號訴願決定駁回
    ，原告仍不服，遂向本院提起行政訴訟。
二、兩造聲明：
　(一)原告聲明：
    1.訴願決定及原處分均撤銷。
    2.被告應作成准予註冊之處分。
　(二)被告聲明：原告之訴駁回。
三、兩造之爭點：
    系爭商標與據以核駁商標是否構成近似而使消費者有混淆誤
    認之虞？
　(一)原告主張：
    1.就整體觀察而言：
      按認定是否高度近似，應就商標圖樣，總括其各部分，通
      體觀察之（最高行政法院26年判字第48號判例參照）。為
      此通體觀察時，得審酌商標圖樣中之某一部分是否係用以
      表彰商標權利人之商品，以與他人之商品相區別（最高行
      政法院46年判字第77號判例參照），並就此有識別他我商
      品之部分（即主要部分），為較重大之倚重（雖非絕對）
      。觀察時，可就商標圖樣所涉外觀、讀音及觀念，為總括
      之認定。
      (1)據以核駁商標為2 個英文單字及4 個中文字所組成之商
        標，英文單字間有其空格（即WINNER ENGLISH），且均
        為大寫之英文字母；中文字部分，詳悉為英語雜誌，一
        般消費者購買時即可認知其文意，故是否近似，應就整
        體為認定，不得僅抽取其中一個單字與系爭商標圖樣文
        字相同之「Winner」，捨其他更重要之部分，例如：
        中文部分為英語雜誌。WINNER ENGLISH全為大寫。
        在商標圖樣中WINNER中貫穿一條圓弧線條且在WINNER單
        字R 字母右上方有明顯之星星符號。而綜觀原告申請註
        冊之系爭商標其中Winner僅為1 個英語單字組成，在
        Winner英文字母部分有大小寫之分，非全以大寫字型。
        另就Winner部分中，亦有註記上中文「贏家月刊」4
        字，且有所屬網址Winner.1111.com.tw，二者按其編排
        上亦有不同。據以核駁商標其英文部分：WINNER ENG
        LISH在WINNER單字之右上方有條原弧線貫穿其單字；而
        系爭商標Winner則無此符號或線條，僅為英文單字而已
        。原告之Winner另有註明其網址為Winner.1111.com.
        tw；據以核駁商標WINNER ENGLISH則無此網址部分。
      (2)原告之Winner並非據以核駁商標WINNER ENGLISH英語雜
        誌中憑以表彰識別他我商品之部分，縱將據以核駁商標
        分為WINNER及ENGLISH 二英文單字部分，其決定性及有
        識別他我商品之性質類別，可得知WINNER ENGLISH為「
        英語類」之雜誌或書籍，其主要在「表彰英語ENGLISH
        ，而非WINNER，重點在ENGLISH 」，而系爭商標僅為一
        英文單字組成，其決定性及有識別他我商品之性質類別
        ，可推知Winner為識別性之強度，Winner之意暗示「贏
        家月刊」，贏得在各大領域職場上之勝利、成功之謂，
        其商標與據以核駁商標所強調之「ENGLISH 」有明顯之
        區別，不足以使公眾有所混淆。
    2.外觀不近似：
      據以核駁商標外觀結構及意義之分析，與系爭商標之外觀
      截然不同，況且系爭商標於Winner單字「W 」為大寫，「
      inner 」為小寫，有明顯之區隔。兩商標間有大小寫之分
      ，且一為Wunner贏家月刊，另一為WINNER ENGLISH英語贏
      家，且其圖示並強調「ENGLISH 」亦有明顯之不同，就外
      觀而言，兩者並不近似。
    3.觀念不近似：
      系爭商標與據以核駁商標各具有不同之意義，前者為贏家
      ，後者為英語贏家，足使消費者辨識而有所區別。且原告
      雜誌主要販售對象係在職場上之上班族、社會新鮮人及各
      行業之人，與據以核駁商標係針對英語學習上有需求之消
      費者，兩者消費族群截然不同，不足以產生混淆之虞，亦
      在觀念上不構成近似。
    4.被告及訴願決定機關認定系爭商標與據以核駁商標構成近
      似足以使消費者產生混淆，然並未就兩者是否對消費者產
      生混淆為市場上及行政程序上必要之調查，亦無公正之第
      三人加以論證，即為核駁之處分，顯屬率斷。
　(二)被告主張：
    1.按「商標包含說明性或不具識別性之文字、圖形、記號、
      顏色或立體形狀，若刪除該部分則失其商標之完整性，而
      經申請人聲明該部分不在專用之列者，得以該商標申請註
      冊」，為商標法第19條所明定。故其適用係指商標圖樣整
      體具識別性，而其圖樣中包含說明性或不具識別性之文字
      或圖形者，為避免因該部分致不准註冊，或註冊後就該部
      分單獨主張權利而產生爭議，得經申請人聲明該部分不與
      商標圖樣分離單獨請求專用（被告公告之「聲明不專用」
      審查要點2 參照）。經核系爭商標圖樣中之「贏家月刊、
      Winner winner.1111 .com.tw」，其中「月刊、winner.
      1111.com.tw」，不具識別性及說明性，經原告聲明不專
      用，應有前條規定之適用，而「贏家、Winner」部分，具
      有商標識別性及不具指定服務之說明，雖經原告聲明不專
      用，應無前條規定之適用，惟商標圖樣構成近似與否，仍
      應以其整體圖樣為準，合先敘明。
    2.按商標「相同或近似於他人同一或類似商品或服務之註冊
      商標或申請在先之商標，有致相關消費者混淆誤認之虞者
      」，不得註冊，為商標法第23條第1 項第13款所明定。所
      謂有致消費者混淆誤認之虞，係指商標給予消費者的印象
      ，可能致使消費者混淆而誤認商品／服務之來源，包括誤
      認來自不同來源的商品／服務以為來自同一來源，或者誤
      認二商標之使用人間存在關係企業、授權關係、加盟關係
      或其他類似關係。而判斷是否有混淆誤認之虞，被告公告
      之「混淆誤認之虞」審查基準，列有各項相關參考因素。
      其中商標近似及商品／服務類似二項要素，依前揭法條規
      定為必須具備之要件。其他參酌要素則視個案中是否存在
      而為斟酌，合先敘明。
    3.本案存在之相關因素之審酌：
      (1)商標是否近似暨其近似之程度：
        商標近似係指二商標予人之整體印象有其相近之處，若
        其標示在相同或類似的商品／服務上時，以具有普通知
        識經驗之消費者，於購買時施以普通之注意，可能會有
        所混淆而誤認二商品／服務來自同一來源或誤認不同來
        源之間有所關聯（「混淆誤認之虞」審查基準5.2.1 參
        照）。經核商標近似之判斷得就二商標外觀、觀念及讀
        音為觀察，系爭商標圖樣上之「Winner」，與據以核駁
        「WINNER ENGLISH英語贏家」商標之外文，皆以「Winn
        er」為主要部分，為商標圖樣中最顯著之部分，且二商
        標均使用紅白藍三色作為商標圖樣主要色系，雖有英文
        字母大小寫之區別，惟有普通知識經驗之消費者，於購
        買時施以普通之注意，可能會有所混淆而誤認二服務來
        自同一來源或雖不相同但有關聯之來源，應屬構成近似
        之商標。
      (2)商品／服務是否類似暨其類似之程度：
        服務類似係指二個不同的服務，在滿足消費者的需求上
        以及服務提供者或其他因素上具有共同或關聯之處，如
        果標上相同或近似的商標，依一般社會通念及市場交易
        情形，易使一般接受服務者誤認其為來自相同或雖不相
        同但有關聯之來源，則此二個服務間即存在類似的關係
        （「混淆誤認之虞」審查基準5.3.1 參照）。系爭商標
        指定使用之「雜誌之出版」等服務與據以核駁商標所指
        定之「雜誌等出版」服務相較，二者皆為「書籍出版」
        服務，其性質、內容、提供者等因素上具有共同或關聯
        之處，如標示相同或近似的商標，依一般社會通念及市
        場交易情形，易使一般服務消費者誤認其為來自相同或
        雖不相同但有關聯之來源，則所指定使用之服務間應屬
        存在相當程度之類似關係。
    4.綜合判斷商標在圖樣近似及服務類似之程度等因素，系爭
      商標與據以核駁商標其高度之近似程度及指定服務間高度
      之類似，以具有普通知識經驗之消費者，於購買時施以普
      通之注意，可能會有所混淆而誤認二服務來自同一來源或
      雖不相同但有關聯之來源，應足以有致相關消費者混淆誤
      認之虞，自有前揭法條之適用，是被告依法核駁其註冊之
      申請，並無不合。
　　理  由
一、按商標「相同或近似於他人同一或類似商品或服務之註冊商
    標或申請在先之商標，有致相關消費者混淆誤認之虞者」不
    得註冊，為商標法第23條第1 項第13款本文所規定。所謂「
    有致相關消費者混淆誤認之虞」者，係指兩商標因相同或構
    成近似，致使相關消費者誤認為同一商標，或雖不致誤認兩
    商標為同一商標，但極有可能誤認兩商標之商品或服務為同
    一來源之系列商品或服務，或誤認兩商標之使用人間存在關
    係企業、授權關係、加盟關係或其他類似關係而言。而判斷
    有無混淆誤認之虞，則應參酌商標識別性之強弱、商標之近
    似及商品或服務類似等相關因素之強弱程度、相互影響關係
    及各因素等綜合認定是否已達有致相關消費者產生混淆誤認
    之虞。
二、原告前於93年11月12日以「贏家Winner月刊」商標（下稱系
    爭商標，詳見附圖(一)），指定使用於商標法施行細則第13條
    所定商品及服務分類表第41類之雜誌之出刊、發行，及線上
    電子雜誌之出版服務，向被告智慧財產局申請註冊，並聲明
    圖樣中之「贏家」、「Winner月刊」及「winner.1111.com.
    tw」不得單獨主張專用權。案經被告審查，認系爭商標圖樣
    與據以核駁註冊第0000000 號「WINNER ENGLI SH 英語贏家
    」商標（下稱據以核駁商標，詳見附圖(二)）圖樣構成近似，
    且均指定使用於書籍出版等同一或類似服務，有致相關消費
    者混淆誤認之虞，有違商標法第23條第1 項第13 款 規定，
    應不准註冊，以94年11月24日商標核駁第289566號審定書為
    核駁之處分。原告不服，訴經經濟部認被告就原告於商標註
    冊申請書中聲明系爭商標圖樣中之「贏家Winner月刊winner
    .1111.com.tw」不單獨主張專用權部分，有漏未審查之違誤
    ，以95年2 月10日經訴字第09506161860 號訴願決定書將原
    處分撤銷，責由被告另為適法之處分。案經被告重行審查，
    於95年6 月22日以商標核駁第293311號審定書再為應予核駁
    之處分。原告不服，循序提起行政訴訟，並為事實欄所載各
    節之主張，是本件應審酌者厥為：系爭商標與據以核駁商標
    是否構成近似而使消費者有混淆誤認之虞？
三、經查：
  (一)本件原告申請註冊之「贏家Winner月刊」商標圖樣上之「贏
    家Winner月刊winner.1111.com.tw」，經原告聲明不專用，
    並經被告審認其中「贏家」、「Winner」部分，不符合聲明
    不專用規定；而中文「月刊」及網址「winner.1111.com.tw
    」部分，因係說明文字及不具識別性，符合聲明不專用規定
    ，合先敘明。
  (二)按所謂商標構成相同或近似者，係指以具有普通知識經驗之
    一般商品購買人，於購買時施以普通所用之注意，就兩商標
    主要部分之外觀、觀念或讀音隔離觀察，有無引起混同誤認
    之虞以為斷。故兩商標在外觀、觀念或讀音上，其主要部分
    之文字、圖形或記號，有一近似，足以使一般相關消費者產
    生混淆誤認之虞者，即為近似之商標。而衡酌商標在外觀或
    觀念上有無混同誤認之虞，應本客觀事實，按下列原則判斷
    之：(1)以具有普通知識經驗之購買者，施以普通所用之注意
    為標準；(2)商標之文字、圖形或記號，應異時異地隔離及通
    體觀察為標準；(3)商標以文字、圖形或記號為聯合式者，應
    就其各部分觀察，以構成主要之部分為標準。故判斷兩商標
    是否近似，應就各商標在「外觀」、「觀念」、「讀音」上
    特別突出顯著，足以讓消費者對標誌整體形成核心印象之主
    要部分異時異地隔離各別觀察，以辨其是否足以引起混淆誤
    認之虞。
  (三)又判斷商標之近似與否，固以總括全體隔離觀察為原則，惟
    若商標圖樣中之一定部份特別引人注意，有此部分而商標之
    識別功能特別顯著者，自可就此部分加以比較觀察，以判斷
    兩商標是否近似，此與單純將商標割裂分別比較者不同（最
    高行政法院73年判字第1144號判決參照）。
  (四)系爭商標圖樣係由字體反白且未經設計之外文「Winner」及
    其後方墨色中文「月刊」、外文中字母「nn」上方置一方框
    藍底反白之中文「贏家」及反白網址「winner.1111.com.tw
    」所聯合組成，而據以核駁之「WINNER ENGLISH英語贏家」
    商標（圖樣中之ENGLISH 聲明不專用）圖樣則由經左下右上
    圓弧線區分為左上方紅色、右下方藍色之外文「WINNER」、
    字尾「R 」右上方之星星符號及下方左右排列之中文「英語
    贏家」及外文「ENGLISH 」所組成，二者相較，均有相同外
    文「Winner」及中文「贏家」，其中二商標圖樣之外文「Wi
    nner」字體碩大佔整體圖樣三分之二強，予人寓目印象極為
    醒目，此部分商標之識別功能特別顯著，依上開說明，自可
    就此部分加以比較觀察，以判斷兩商標是否近似。又二商標
    均使用紅白藍三色作為商標圖樣主要色系，於異時異地隔離
    觀察之際，易使人產生系列商標之聯想，應屬構成近似之商
    標。
  (五)二商標復均指定使用於雜誌出版、線上電子書籍及雜誌出版
    等同一或類似之服務，此為原告所不爭執。是以，衡酌二商
    標近似及其所指定使用服務同一或高度類似等因素，系爭商
    標之申請註冊實難謂無使相關消費者誤認其指定使用之服務
    與據以核駁商標所表彰之服務係來自相同提供者或雖不相同
    但有關連之提供者，而有混淆誤認之虞。
  (六)至於原告於申請註冊階段雖檢送其所發行之西元2004年11月
    創刊號、2004年12月、2005年1 月、2006年1 月及2006年2
    月之月刊5 份及贏家雜誌社網頁檢索資料附原處分卷內，惟
    經核前揭雜誌及相關網頁資料，只能證明其有使用之事實，
    尚難據此認系爭商標業經原告使用已為相關消費者所普遍知
    悉，足以與據以核駁商標相區辨，而無致生混淆誤認之虞。
四、綜上，原告所述，要不足採。從而，被告所為核駁之處分，
    並無不法，訴願決定予以維持，亦無不合。原告徒執前詞，
    訴請撤銷，及請求被告應作成准予註冊之處分，為無理由，
    應予駁回。
五、兩造其餘攻擊防禦方法均與本件判決結果不生影響，故不逐
    一論述，併此敘明。
據上論結，本件原告之訴為無理由，爰依行政訴訟法第98條第3
項前段，判決如主文。
中　　華　　民　　國　　96　　年　 　8　　月　　 1    日
                        第二庭審判長法  官　徐瑞晃
                                    法  官  畢乃俊
                                    法　官  陳金圍
上為正本係照原本作成。
如不服本判決，應於送達後20日內，向本院提出上訴狀並表明上
訴理由，如於本判決宣示後送達前提起上訴者，應於判決送達後
20日內補提上訴理由書（須按他造人數附繕本）。
中　　華　　民　　國　　96　　年　　 8　　月　　 1　　日
                                    書記官  陳可欣
